【裁判字號】    94,訴,188
【裁判日期】    950613
【裁判案由】    侵權行為損害賠償
【裁判全文】
臺灣苗栗地方法院民事判決               94年度訴字第188號
原      告  丁○○
                        巷27.
訴訟代理人  戊○○
                      衡1號
被      告  苗栗縣後龍鎮公所
法定代理人  丙○○
被      告  乙○○
共      同
訴訟代理人  張智宏律師
上列當事人間請求侵權行為損害賠償事件，本院於民國95年5 月
30 日 言詞辯論終結，判決如下：
    主  文
被告應連帶給付原告新台幣參拾玖萬陸仟參佰捌拾貳元，及自民
國九十二年九月十六日起至清償日止，按年息百分之五計算之利
息。
原告其餘之訴駁回。
訴訟費用由被告連帶負擔五分之一，餘由原告負擔。
本判決原告勝訴部分得假執行；但被告以新台幣參拾玖萬陸仟參
佰捌拾貳元為原告預供擔保後，得免為假執行。
    事  實
甲、原告方面：
壹、聲明：
一、先位聲明：被告應連帶給付原告新台幣（下同）2,040,066
    元，及自民國92年9 月16日起至清償日止，按年息百分之五
    計算之利息。
二、備位聲明：被告苗栗縣後龍鎮公所應給付原告2,040,066 元
    ，及自92年9 月16日起至清償日止，按年息百分之五計算之
    利息。
貳、陳述：
一、被告乙○○受僱於被告苗栗縣後龍鎮公所擔任沿海地區海岸
    清潔維護之短期臨時清潔人員，於92年9 月15日上午8 時許
    ，駕駛車號MH-3848 號自小貨車搭載同為被告苗栗縣後龍鎮
    公所臨時工之訴外人胡桂香、劉林銀及邱魏桔妹，沿後龍鎮
    中和里西濱海口附近產業道路由西向東往迴天宮方向行駛，
    行經西濱公路北向107 點2 公里慢車道之交岔路口時，疏未
    注意行經閃光紅燈號誌路口支線道路時，應停車讓幹線道路
    車輛先行之規定，竟貿然通過該路口，適原告騎乘車號IHB-
    656 號重型機車沿西濱公路慢車道由南往北方向行經該路口
    ，致原告所騎乘之機車車頭撞擊小貨車右後側車身，並致原
    告所有之上開機車毀損，及受有頭部外傷併氣腦症、兩側股
    骨骨折、左側髕股骨折、右大腿深部撕裂傷、全身多處挫傷
    及擦傷之傷害。原告因之受有醫療費用408,066 元、減少勞
    動能力損害360,000 元、增加生活上之需要572,000 元及精
    神慰撫金700,000 元，共計2,040,066 元。爰依侵權行為之
    法律關係，訴請被告應連帶賠償如先位聲明所示，併依國家
    賠償法之相關規定，訴請被告苗栗縣後龍鎮公所應賠償如備
    位聲明所示。
二、對被告所為抗辯之陳述：
（一）被告乙○○於行經裝置有閃光紅燈號誌之支線道交岔路口
      ，未遵守交通號誌停車查看，確定主幹道無來車後再行穿
      越主幹道之規定，貿然由支線道逕行穿越主幹道，而致肇
      致本件車禍事故之發生，並致原告受有傷害，被告乙○○
      為有過失甚為明確，自應負侵權行為損害賠償責任。另被
      告所辯應以道路寬度判斷支道或幹道云云，應無理由。
（二）被告乙○○所駕駛之小貨車，未依規定接受檢驗，致被監
      理機關註銷牌照，應係不能行駛於道路上之車輛，詎其於
      行車安全堪虞之情況下，仍違規駕駛該小貨車，終致釀成
      本件車禍事故，其有過失亦至為明確。且被告乙○○所駕
      駛之小貨車，依規定後面只能載運貨物，不能搭載人員，
      詎其違規搭載同屬被告後龍鎮公所之短期受僱人員3 名，
      其中2 人在一邊，另1 人在另一側，致嚴重影響行車安全
      與重心，亦有重大過失。
（三）原告於行經閃黃燈事發路口時，確有依規定停車察看確無
      來車始啟動，已盡其最大之注意能事，是故，本件車禍肇
      事之原因係上述被告乙○○違規之行為，原告應無肇事責
      任。
參、證據：提出大千綜合醫院診斷證明書2 件、免役證明書1 件
    、台中榮民總醫院兵役用診斷證明書1 件、台灣省竹苗區車
    輛行車事故鑑定委員會鑑定意見書1 件、大千綜合醫院醫療
    費用收據8紙、免用統一發票收據38紙、存款存摺明細1紙、
    在職證明1 紙、畢業證書1 紙、國立清華大學獎狀1 紙為證
    ，並聲請訊問證人陳宗。
乙、被告方面：
壹、聲明：原告之訴駁回，如受不利判決，願供擔保請准免為假
    執行。
貳、陳述：
一、本件車禍事故之發生，被告乙○○並無肇事責任：
（一）按閃光紅燈表示「停車再開」，車輛應減速接近，先停止
      於交岔路口前，讓幹線道車優先通行後認為安全時，方得
      續行，且汽車行駛時，應注意車前狀況，隨時採取必要之
      安全措施，道路交通標誌標線號誌設置規則第211 條第1
      項第2 款、道路交通安全規則第94條第3 項固分別定有明
      文。被告乙○○於偵訊時即供陳，其行經涵洞時有停車查
      看有無車經過始再開車，反之，原告所行駛道路上除設有
      「減速標線」外，並設有「停車再開」標字，惟原告行經
      該路段不但未減速慢行及停車再開，反高速行駛，而此原
      告當時車速甚快之事實，此除經被告乙○○於警訊、偵訊
      陳述明確外，並經目擊證人胡桂香、劉林銀、邱魏桔妹及
      甲○○等人於警訊、偵訊時證述相符在卷，且依證人甲○○到庭證稱：「乙○○在經過涵洞後被機車撞倒，我們（
      被告乙○○及證人甲○○）是由西往東，機車是由南向北
      ，過涵洞時時速是10幾公里，過涵洞在慢車道時乙○○有
      先停下來再過，機車車速很快至少有100 以上」（詳見本
      院卷第88頁），可證本件車禍發生應係原告騎乘機車行經
      肇事路口時，不但未減速慢行，反高速行駛，致側撞被告
      乙○○所駕駛自小貨車，是以本件車禍之發生，被告乙○○應無肇事責任，而原告方為肇事原因。
（二）被告乙○○所駕駛之小貨車係遭原告所騎乘之機車側撞，
      且當時被告乙○○之車速緩慢，原告之車速甚快之事實，
      除據被告乙○○於警訊、偵查中陳述明確外，並經目擊證
      人胡桂香、劉林銀、邱魏桔妹及甲○○等人於警訊、偵查
      中證述無訛，且依現場圖及現場照片所示，被告乙○○所
      駕自小貨車係右側中後方遭原告撞擊，並於撞擊後側翻，
      原告所騎乘之機車車頭全毀，現場沒有煞車痕跡，原告於
      撞及自小貨車後人往前飛越該自小貨車達24.3公尺遠，足
      證本件車禍之發生應係原告騎乘機車行經肇事路口時，不
      僅未減速慢行，反貿然高速行駛，致側撞被告乙○○所駕
      駛之自小貨車。原告所稱係被告乙○○所駕自小貨車撞及
      原告騎乘之機車云云，不足採信。
（三）台灣省竹苗區車輛行車事故鑑定委員會鑑定意見認為被告
      乙○○駕駛自小貨車行經閃光紅燈號誌路口支線道車未讓
      幹道車先行為肇事主因，原告駕駛重機車行經閃光黃燈號
      誌路口未注意車前狀況為肇事次因。台灣省行車事故覆議
      鑑定委員會之鑑定意見認為被告乙○○駕駛自小貨車行經
      閃光紅燈號誌路口支線道車未讓幹道車先行為肇事主因，
      原告駕駛重機車行經閃光黃燈號誌交岔路口未減速接近且
      未注意車前狀況為肇事次因。二者皆以兩造之路權歸屬，
      即被告乙○○行經閃光紅燈號誌路口，閃光紅燈表示停車
      再開，車輛應減速接近，先停於交岔路口前，讓幹道車優
      先通行後認為安全時，方得續行。原告行經閃光黃燈號誌
      路口，閃光黃燈表示警告，車輛應減速接近，注意安全小
      心通過。被告乙○○行經號誌為閃光紅燈，屬支線道，而
      原告行經號誌為閃光黃燈，屬幹線道，被告乙○○應讓原
      告先行，能讓而未讓，故將被告乙○○列為肇事主因。惟
      查依警方所繪道路交通事故現場圖所示，原告所行向之道
      路上特別註記有「慢車道」之道路寬為5.7 公尺，而被告
      乙○○行向之道路路寬有39.3公尺，被告乙○○行向之車
      道寬度約為原告行向道路寬度之7 倍，足見被告乙○○所
      行之道路方為主幹道而非支線道路。又被告乙○○行經肇
      事閃紅燈路口時確有停下再過，已如上述，且被告乙○○
      所駕小貨車係於通過原告所行之慢車道後始被原告撞及，
      亦即撞擊點並非於慢車道上，故本件車禍肇事責任之歸屬
      應無道路交通安全規則第102 條第1 項第1 款之適用，是
      前揭二鑑定結果意見書皆與事實不符，而不足採。
二、次按公務員因故意違背對於第三人應執行之職務，致第三人
    之權利受損害者，負賠償責任，其因過失者，以被害人不能
    依他項方法受賠償時為限，負其責任，固為民法第186 條第
    1項所明定。本條所定公務員執行之職務，既為公法上之行
    為，其任用機關自無民法第188 條第1 項或第28條（舊）規
    定之適用，最高法院著有67年台上字第1196號判例意旨可資
    參照。又公務員之侵權行為責任，須以民法第186條之規定
    為據。故其因過失違背對於第三人應執行之職務，致第三人
    之權利受有損害者，被害人須以不能依他項方法受賠償時為
    限，始得向公務員個人請求損害賠償。惟國家賠償法已於民
    國70年7 月1 日施行，被害人非不得依該法之規定，以公務
    員因過失違背對於第三人應執行之職務，致其權利受損害，
    而請求國家賠償，此亦有最高法院87年度台上字第473 號裁
    判意旨可供參酌。本件被告乙○○於本件車禍發生時，係於
    被告苗栗縣後龍鎮公所擔任清潔隊員職務，而事發當時被告
    乙○○係駕駛MH－3848號自小貨車，並載有後龍鎮公所臨時
    工胡桂香等3 人前往天宮割草，被告乙○○在本件車禍發
    生時，顯係在依法執行清潔隊員之職務，則被告乙○○縱有
    因駕駛不慎而造成原告損害，依前開說明，原告僅得依國家
    賠償法規定求償，而不得逕依民法第184 條規定求償。故原
    告援依民法第184 條、第188 條規定請求被告2 人連帶損害
    賠償，依法自容有不合，而應予駁回。
三、本件原告主張2,052,066 元之損害，亦顯非合理，茲詳述如
    后：
（一）醫療費用、復健費用與整型費用損害賠償：原告請求之金
      額為408,066 元。原告請求之前揭損害，其僅提出醫療收
      據，且其金額僅為59,926元，顯與其所請求之損害額有明
      顯之差距，故原告究憑何據請求前揭高達408,066 元之損
      害，依法自應由原告負舉證責任，被告均否認其主張為真
      正；至於，原告丁○○所主張醫療費用其中有關於掛號費
      用、診斷證明書費用等項目，應非醫療上所必要，且有關
      鐵一付、美容膠帶等支出究有無必要亦有疑異，故原告
      前揭項目之請求，顯依法不合而不足採。
（二）減少勞動能力損害賠償：原告請求之金額為36萬元。原告
      係以因須醫療復健休養等共計20個月無法工作，平均每月
      工作所得為新台幣18,000元，乘以20個月，合計為36 萬
      元，為其請求減少勞動能力損害賠償之依據；惟茲據卷附
      大千綜合醫院所出具診斷證明書所示，原告丁○○僅需修
      養3 個月，則原告主張20個月無法工作，並逕以請求減少
      勞動能力之損害賠償，顯與卷內資料不符，故被告否認其
      主張為真正；至於，原告指稱前揭診斷證明書所載「須修
      養3 個月」等語，其真意應係「須再修養3 月」而非僅須
      休養3 個月等語，惟原告就前揭主張並未舉證以實其說，
      故被告否認其主張為真正。
（三）增加生活上之需要損害賠償：原告請求之金額為57萬2 千
      元。就看護費部分，原告於住院期間，即92年9 月15日至
      92年10月1 日止共17天方須看護照顧，至於其他期間究有
      無看護之必要，實容有疑異，故原告究憑何據請求45萬元
      之看護費用，依法自應由原告負舉證責任，而被告則否認
      其主張為真正。至於，原告所出具之計程車費用收據乃屬
      私文書，依其形式已難認其為真正，且原告究有無支出前
      項費用之必要，亦容有疑異，蓋原告應得搭乘公車等大眾
      運輸工具前往醫院而毋庸搭乘計程車，故被告否認其主張
      為真正。況，茲據原告所出具之計程車費用收據所示，其
      金額僅為29,500元，則原告究憑何據請求122,000 元之賠
      償，依法自應命原告舉證以實其說，被告否認其主張為真
      正。
（四）精神慰藉金損害賠償：原告請求之金額為70萬元。原告究
      憑何據請求前揭損害賠償，迄未據原告舉證以實其說，且
      本件車禍之發生乃係因原告超速行駛所致，此有卷附鑑定
      書可稽，且被告乙○○復因本件車禍而受有傷害，且現已
      成為中度視障之殘障人士，其經濟能力困窘，實無力承擔
      高額之賠償，則原告請求70萬元之精神慰藉金，不但依法
      無據，且亦顯屬過高。
四、依民第217 條第1 項之規定，損害之發生或擴大被害人與有
    過失者，法院得減輕賠償金額或免除之，復按，二人互負債
    務而其給付種類相同，並均屆清償期者各得以其債務與他方
    之債務，互為抵銷，民法第334 條第1 項定有明文；末按，
    債之請求權雖經時效而消滅，如在時效未完成前，其債務已
    適於抵銷者，亦得為抵銷，民法第337 條亦定有明文。原告
    對於本件車禍發生至少顯與有重大過失，已如前述，且被告
    乙○○復因本件車禍發生而受有傷害，期間經前往醫院治療
    共計支出醫藥費用12,050元，且被告乙○○因此傷害而痛苦
    萬分，因此受有5 萬元之非財產上之損害，被告自得依民法
    第217 條過失相抵之規定就原告所請求金額主張減少或免除
    賠償，並援依民法第334 條規定就被告乙○○前揭醫藥費支
    出部分及非財產上損害部分行使抵銷權，另原告既自承已領
    取汽車強制責任保險金79,046元，則該保險金自應予扣除。
參、證據：提出診斷證明書1 紙、身心殘障手冊1 紙、大千綜合
    醫院收據3 紙、收據4 紙為證，並聲請訊問證人甲○○及聲
    請就本件車禍肇事責任函送台灣省行車事故覆議鑑定委員會
    覆議。
丙、本院依職權調閱本院93年度苗交簡字第149 、282 號業務過
    失傷害案件刑事卷宗（含台灣苗栗地方法院檢察署93年度偵
    字第518 、2488號偵查卷宗），及向苗栗縣後龍鎮公所函查
    被告乙○○於後龍鎮工所擔任何職及負責何業務，並向苗栗
    縣政府函查原告免役證明書核發之原因。
    理  由
一、被告乙○○受僱於被告苗栗縣後龍鎮公所擔任沿海地區海岸
    清潔維護之短期臨時清潔人員，於92年9 月15日上午8 時許
    ，駕駛車號MH-3848 號自小貨車搭載同為被告苗栗縣後龍鎮
    公所臨時工之訴外人胡桂香、劉林銀及邱魏桔妹，沿後龍鎮
    中和里西濱海口附近產業道路由西向東往迴天宮方向行駛，
    行經西濱公路北向107 點2 公里慢車道之閃光紅燈號誌交岔
    路口時，適原告騎乘車號IHB- 656號重型機車沿西濱公路慢
    車道由南往北方向行經該閃光黃燈號誌路口，原告所騎乘之
    機車車頭撞擊被告乙○○所駕駛之自小貨車右後側車身，致
    原告受有頭部外傷併氣腦症、兩側股骨骨折、左側髕股骨折
    、右大腿深部撕裂傷、全身多處挫傷及擦傷之傷害，被告乙○○亦受有頭部外傷、左肩挫擦傷之傷害之事實，為兩造所
    不爭執，並有兩造所提診斷證明書附卷可憑，且經本院依職
    權調取本院93年度苗交簡字第149 、282 號業務過失傷害案
    件刑事卷宗（含台灣苗栗地方法院檢察署93年度偵字第518
    、2488號偵查卷宗）查閱無訛，自堪信為真實。
二、原告主張被告乙○○於行經前開裝置有閃光紅燈號誌之支線
    道交岔路口，未遵守交通號誌停車查看，確定主幹道無來車
    後再行穿越主幹道之規定，貿然由支線道逕行穿越主幹道，
    而致肇致本件車禍事故之發生，並致原告受有傷害，被告乙○○為有過失等情，則為被告所否認，並以本件車禍發生應
    係原告騎乘機車行經肇事路口時，不但未減速慢行，反高速
    行駛，致側撞被告乙○○所駕駛自小貨車，被告乙○○應無
    肇事責任等語置辯。經查：
（一）按汽車行駛至交岔路口，應遵守燈光號誌或交通警察之指
      示，遇有交通警察指揮與燈光號誌並用時，以交通警察之
      指揮為準；又閃光黃燈表示「警告」，車輛應減速接近，
      注意安全，小心通過。閃光紅燈表示「停車再開」，車輛
      應減速接近，先停止於交岔路口前，讓幹道車優先通行後
      認為安全時，方得續行，道路交通安全規則第102 條第1
      項第1 款、道路交通標誌標線號誌設置規則第211 條第1
      項第1、2款分別著有明文。
（二）本件車禍肇事交岔路口現場，原告所行方向號誌為閃光黃
      燈，被告乙○○所行方向號誌為閃光紅燈，為兩造所不爭
      執，已如前述，則被告乙○○於行經有閃光紅燈號誌之交
      岔路口，自應注意遵守該燈光號誌之指示，即應停車再開
      ，車輛應減速接近，先停止於交岔路口前，讓幹道車優先
      通行後認為安全時，方得續行。又本件車禍當時為上午8
      時許，天候晴、有日間自然光線、路面乾燥無缺陷、無障
      礙物、閃光號誌動作正常、視距良好，依當時情形並無不
      能注意之情事，已據本院依職權調取本院93年度苗交簡字
      第149 、282 號業務過失傷害案件刑事卷宗（含台灣苗栗
      地方法院檢察署93年度偵字第518 、2488號偵查卷宗）查
      閱無訛。是被告乙○○駕車行經前開交岔路口，應注意並
      能注意而疏未注意上開應減速接近，先停止於交岔路口前
      ，讓幹道車優先通行後認為安全時，方得續行之規定，貿
      然由支線道逕行穿越主幹道，而致肇致本件車禍事故之發
      生，並致原告受有傷害，被告乙○○為有過失，自堪認定
      。且本件車禍肇事責任，經送請台灣省竹苗區車輛行車事
      故鑑定委員會鑑定及經本院函請台灣省行車事故覆議鑑定
      委員會覆議結果，亦均認被告乙○○駕駛自小貨車行經閃
      光紅燈號誌路口支線道車未讓幹道車先行為肇事主因，有
      台灣省竹苗區車輛行車事故鑑定委員會鑑定意見書（詳卷
      第98頁）、台灣省行車事故覆議鑑定委員會函（詳卷第
      164 頁）在卷可按。被告所辯其無過失云云，自無足採。
（三）被告雖以被告乙○○行經涵洞時有停車查看有無車經過始
      再開車，而原告所行駛道路上除設有「減速標線」外，並
      設有「停車再開」標字，惟原告行經該路段不但未減速慢
      行及停車再開，反高速行駛，致側撞被告乙○○所駕駛自
      小貨車，本件車禍之發生，被告乙○○應無肇事責任，而
      原告方為肇事原因等語置辯。惟查，原告於本件車禍肇事
      縱與有過失，亦非被告乙○○得據為免責之理由。況被告
      乙○○果有先停止於交岔路口前，應能注意及原告騎乘機
      車已行近交岔路口，自應讓原告先行，於認為安全後方得
      續行。是其未讓行駛幹道線之原告先行，而致肇致本件車
      禍事故，自難解免其過失責任。
（四）被告雖又另以依警方所繪道路交通事故現場圖所示，原告
      所行向之道路上特別註記有「慢車道」之道路寬為5.7 公
      尺，而被告乙○○行向之道路路寬有39.3公尺，被告乙○○行向之車道寬度約為原告行向道路寬度之7 倍，足見被
      告乙○○所行之道路方為主幹道而非支線道路。又被告乙○○行經肇事閃紅燈路口時確有停下再過，已如上述，且
      被告乙○○所駕小貨車係於通過原告所行之慢車道後始被
      原告撞及，亦即撞擊點並非於慢車道上，故本件車禍肇事
      責任之歸屬應無道路交通安全規則第102 條第1 項第1款
      之適用，是前揭二鑑定結果意見書皆與事實不符，而不足
      採等語置辯。惟主幹道與支線道路之區○○○○道路寬度
      之大小為據，且本件事故發生現場確為閃光紅燈及閃光黃
      燈之交岔路口，已如前述，則被告前揭所辯，自無足採。
三、按因故意或過失，不法侵害他人之權利者，負損害賠償責任
    ；又僱人因執行職務，不法侵害他人之權利者，由僱用人與
    行為人連帶負損害賠償責任，民法第184 條第1 項前段、18
    8 條第1 項前段分別定有明文。且民法第188 條第1 項所謂
    受僱人因執行職務不法侵害他人之權利，不僅指受僱人因執
    行其所受命令，或委託之職務自體，或執行該職務所必要之
    行為，而不法侵害他人之權利者而言，即受僱人之行為，在
    客觀上足認為與其執行職務有關，而不法侵害他人之權利者
    ，就令其為自己利益所為亦應包括在內，最高法院亦著有42
    年台上字第1224號判例意旨可資參照。本件被告乙○○駕車
    行經前開交岔路口，應注意並能注意而疏未注意上開應減速
    接近，先停止於交岔路口前，讓幹道車優先通行後認為安全
    時，方得續行之規定，貿然由支線道逕行穿越主幹道，而致
    肇致本件車禍事故之發生，被告乙○○為有過失，已如前述
    ，而原告之受傷，確因被告乙○○之前開過失行為所致，其
    因果關係亦至為明確。則揆諸前開規定，原告請求被告乙○○就其所受之損害負賠償責任，於法自無不合。又被告乙○○受僱於被告苗栗縣後龍鎮公所擔任沿海地區海岸清潔維護
    之短期臨時清潔人員，為兩造所不爭執，且有苗栗縣後龍鎮
    公所函覆之苗栗縣後龍鎮沿海地區海岸維護就業契約書及勞
    工保險卡（詳卷第247 至251 頁）在卷可按，自堪認被告後
    龍鎮公所故與被告乙○○間有僱用關係存在。另本件被告乙○○於車禍發生時，係駕駛MH－3848號自小貨車，並載有後
    龍鎮公所臨時工胡桂香等3 人前往天宮割草等情，亦據被
    告自認在卷，則依前揭民法第188 條第1 項前段及最高法院
    判例意旨所示，原告請求僱用人即被告苗栗縣後龍鎮公所連
    帶賠償其所受損害，自屬有據。被告所辯被告乙○○在本件
    車禍發生時，顯係在依法執行清潔隊員之職務，其縱有因駕
    駛不慎而造成原告損害，原告僅得依國家賠償法規定求償，
    而不得逕依民法第184 條規定求償云云，為無足採。
四、次按不法侵害他人之身體或健康者，對於被害人因此喪失或
    減少勞動能力或增加生活上之需要時，應負損害賠償責任；
    又不法侵害他人之身體、健康、名譽、自由、信用、隱私、
    貞操，或不法侵害其他人格法益而情節重大者，被害人雖非
    財產上之損害，亦得請求賠償相當之金額，民法第193 條第
    1 項、第195 條第1 項分別定有明文。茲就原告所受損害審
    酌如下：
（一）醫療費用、復健費用、醫療器材費用及整型費用部分：原
      告主張共支出40 8,066元等情，雖據提出大千綜合醫院診
      斷證明書2 件、大千綜合醫院醫療費用收據8 紙為證，依
      原告所受傷害及醫療費用收據載明治療費別，雖均屬醫療
      上必要費用，並為被告所不爭執，堪信為真實。惟依上開
      收據所示，原告自付金額部分僅為33 ,878 元，其餘均由
      健保局給付，是原告就其自付額33, 878 元部分之請求，
      應予准許。至其餘健保局所給付部分，自非有據，應予駁
      回。另原告主張其支出之醫療器材費用1,290 元，業據提
      出免用統一發票收據2 紙為證，依原告受傷及開刀治療情
      形，堪認係必要之費用，自應准許。至原告主張之預估整
      型費用100,000 元及其餘日後所須之醫療費用、復健費用
      等費用，既為被告所否認，原告就其未來有何需繼續治療
      、復健或整型必要，又未據舉證以實其說，則其此部分之
      主張自無可採，應予駁回。
（二）減少勞動能力之損害部分：原告主張其因需醫療、復健、
      修養共計20個月無法工作，而依原告受傷前平均每月之收
      入為18,000元，其所減少勞動能力之損害共計360,000 元
      之事實，雖據提出被告所不爭執之在職證明及診斷證明書
      為證。惟依原告所提大千綜合醫院所出具之診斷證明書所
      示（詳卷第101 頁），原告自92年9 月15日至同年10 月1
      日住院期間之17日，原告自係無法工作，另依原告受傷情
      形觀之，該診斷證明書所載原告需休養3 個月，應非虛言
      ，則原告自92年10月2 日起3 個月無法工作，亦堪認定。
      是原告主張前開3 個月又17日無法工作，受有減少收入共
      64,200元之損害，應屬有據。至其餘部分，原告既未能另
      舉證證明，礙難准許。
（三）增加生活上之需要部分：
    (1)看護費用部分：原告主張僱用他人看護之費用共支出90,
      000 元，而原告之母為予以原告更妥善照顧及節省高額看
      護費，辭去其每月2 萬元之工作，在家照顧原告共18個月
      ，其自行看護之費用共為360,000 元等情，固據提出免用
      發票收據3 紙（詳卷第108 頁）及各類所得扣繳暨免扣繳
      憑單1 紙（詳卷第120 頁）為證。惟依原告受傷情形及前
      開住院及需休養3個月期間觀之，原告前揭主張其僱用他
      人看護而支出之費用90, 000 元，堪認屬必要，應予准許
      。原告其餘請求部分，既未舉證證明有何看護之必要，自
      難准許。
    (2)計程車費、身體調養補品費用、電話費及其他開銷費用部
      分：原告主張共支出122,000 元，惟除其中就醫往返之計
      程車費用29,500元部分，業據提出免用統一發票收據（詳
      卷第109 至117 頁）為證，並經證人即計程車司機陳宗到
      庭證述屬實，堪認屬必要之支出，應予准許外，其餘部分
      ，原告均未舉證以實其說，自難准許。
（四）精神慰撫金部分：原告主張因系爭車禍身心嚴重受傷，並
      經苗栗縣政府判定為免服兵役，其所受之傷害，已難完全
      恢復正常之健康與功能，且原告已考上國立聯合大學，因
      本件車禍而無法順利註冊就學，其精神上所受打擊至深且
      鉅，為此請求700,000 元之精神慰撫金。經查，原告因本
      件車禍受有頭部外傷併氣腦症、兩側股骨骨折、左側髕股
      骨折、右大腿深部撕裂傷、全身多處挫傷及擦傷之傷害，
      且因之住院17日，出院後猶需繼續休養3 個月，且迄93年
      7 月14日止，仍繼續回醫院門診8 次及復健20次，且原告
      所受傷害已難完全恢復正常之健康與功能，並經苗栗縣政
      府判定為免服兵役等情，有原告所提前開大千綜合醫院診
      斷證明書及免役證明書、台中榮民總醫院兵役用診斷證明
      書等附卷可憑，自堪信原告所受之痛苦程度非輕。又原告
      名下無何財產，被告乙○○名下有不動產，財產總值約3,
      869,187 元等情，業據本院依職權調取兩造之財產狀況查
      明無訛。惟本院審酌兩造身分地位、經濟狀況及原告傷勢
      及治療過程所受痛苦等一切情狀，認原告請求700,000 元
      之慰撫金，尚屬過高，應予核減為500,000 元，始為公允
      。
（五）綜上，原告共計受有718,868 元之損害。
五、另按損害之發生或擴大，被害人與有過失者，法院得減輕賠
    償金額或免除之，民法第217 條第1 項訂有明文。又汽車行
    駛時，駕駛人應注意車前狀況，並隨時採取必要之安全措施
    ；汽車行駛至交岔路口，應遵守燈光號誌或交通警察之指示
    ，遇有交通警察指揮與燈光號誌並用時，以交通警察之指揮
    為準；又閃光黃燈表示「警告」，車輛應減速接近，注意安
    全，小心通過，道路交通安全規則第94條第3 項、第102 條
    第1 項第1 款、道路交通標誌標線號誌設置規則第211 條第
    1 項第1 款分別著有明文。本件車禍事故之發生，被告乙○○駕車行經前開閃光紅燈交岔路口，疏未注意應減速接近，
    先停止於交岔路口前，讓幹道車優先通行後認為安全時，方
    得續行之規定，貿然由支線道逕行穿越主幹道，而致肇致本
    件車禍事故之發生，固有過失，已如前述。惟原告騎乘機車
    行經上述閃光黃燈交岔路口，本應應減速接近，注意安全，
    小心通過，且應注意車前狀況，並隨時採取必要之安全措施
    ，而依當時情形，並無不能注意之情事，有如前述，竟疏未
    注意前開規定，反貿然高速行駛而撞擊被告所駕駛之自小貨
    車之事實，業據目擊證人胡桂香、劉林銀、邱魏桔妹及甲○○等人於警訊、偵訊時證述綦詳（詳見台灣苗栗地方法院檢
    察署93年度偵字第518 號偵查卷），且經證人甲○○到庭證
    述無訛（詳見本院卷第88頁），則原告於本件車禍事故之發
    生，自屬與有過失。則揆諸前揭法條規定，自應依與有過失
    之規定減輕被告責任。本院斟酌本件肇事之情狀，認原告與
    被告乙○○應負擔之過失責任比例為一比二，爰減輕被告三
    分之一之賠償金額即239,623元。
六、末按二人互負債務而其給付種類相同，並均屆清償期者各得
    以其債務與他方之債務，互為抵銷；債之請求權雖經時效而
    消滅，如在時效未完成前，其債務已適於抵銷者，亦得為抵
    銷，民法第334 條第1 項、第337 條亦分別定有明文。原告
    對於本件車禍發生與有過失，已如前述，則被告乙○○因本
    件車禍所受損害，依前開規定自得主張抵銷。經查，被告乙○○主張因本件車禍發生而受有傷害，期間經前往醫院治療
    共計支出醫藥費用12,050元之事實，固據提出原告所不爭執
    之診斷證明書1 紙、醫療費用收據3 紙及收據4 紙為證。惟
    依被告所提醫療費用收據，其中被告給付之醫療費用僅為1,
    450 元，其餘為健保給付，自難認係被告乙○○所得為請求
    。另依被告所提收據4 紙所載之大七厘散支出10,000元部分
    ，尚難認係醫療上之必要費用。是被告乙○○所受醫療費用
    之損失，依上所述僅為1,450 元。再依被告乙○○所受傷害
    為頭部外傷及左肩挫擦傷，有上述診斷證明書1 紙在卷可按
    ，本院審酌其所受傷害輕微，及兩造身分地位、經濟狀況及
    被告乙○○傷勢及治療過程所受痛苦等一切情狀，認其主張
    受有精神慰撫金50,000元之損害，尚屬過高，應予核減為10
    ,000 元 ，始為公允。是被告乙○○因本件車禍，共計受有
    11,450元之損害。惟被告乙○○與原告就本件車禍之過失責
    任比例為二比一，已如前述，則被告乙○○自僅能就其中三
    分之一之損害即3,817 元部分主張抵銷。
七、綜上，原告因本件車禍所受損害共計475,428 元。而本件原
    告既自承已領取汽車強制責任保險金79,046元，則該保險金
    自應予扣除。從而，原告依民法第184 條第1 項、第188 條
    規定，請求被告連帶賠償396,382 元，及自92年9 月16 日
    起至清償日止，按年息百分之五計算之利息，為有理由，應
    予准許，逾此範圍之請求，則屬無據，應予駁回。
八、本件為通常訴訟程序事件，原告勝訴部分所命給付之金額僅
    為396,382 元，未逾500,000 元，依民事訴訟法第389 條第
    1 項第5 款規定，本院應依職權宣告假執行。又被告陳明願
    供擔保聲請宣告免為假執行，核無不合，爰酌定相當之擔保
    金額准許之。
九、原告先位之訴既有理由，本院自無庸就其備位之訴予以審究
    ，附此敘明。
十、據上論結，本件原告之訴為一部有理由，一部無理由，依民
    事訴訟法第79條、第85條第2 項、第389 條第1 項第5 款、
    第392條第2項，判決如主文。
中    華    民    國    95    年    6     月    13    日
                  民事庭法  官  王萬金
以上正本係照原本作成。
如對本判決上訴，須於判決送達後20日內向本院提出上訴狀。
                        書記官  劉碧雯
中    華    民    國    95    年    6     月    13    日


司法院資訊處製作；財團法人民間司法改革基金會備份。
